【裁判字號】    89,上訴,1232
【裁判日期】    890726
【裁判案由】    業務過失致死
【裁判全文】
台灣高等法院台中分院刑事判決                  八十九年度上訴字第一二三二號
    上  訴  人  台灣南投地方法院檢察署檢察官
    被      告  乙○○
右列上訴人因被告業務過失致死案件，不服台灣南投地方法院中華民國八十九年五月
二十五日第一審判決（民國八十九年度交訴字第一○號；起訴案號：台灣南投地方法
院檢察署八十九年度偵字第九三三號），提起上訴，本院判決如左：
    主  文
上訴駁回。
    理  由
一、本案經本院審理結果，認第一審判決被告無罪並無不當，應予維持，並引用第一
    審判決書記載之理由（如附件）。
二、檢察官仍執前詞，上訴請求改判被告業務過失致死罪刑，為無理由，應予駁回。
據上論斷，應依刑事訴訟法第三百六十八條、第三百七十三條，判決如主文。
本案經檢察官甲○○到庭執行職務。
中      華      民      國    八十九    年      七      月    二十六    日
                                  台灣高等法院台中分院刑事第八庭
        審判長法  官  羅  得  村
                                              法  官  古  金  男
                                              法  官  林  輝  煌
右正本證明與原本無異。
如不服本判決，應於判決送達後十日內向本院提出上訴狀，其未敘述理由者，應於提
出上訴狀後十日內向本院補提理由書，並按他造當事人之人數提出繕本。
告訴人或被害人對於本判決如有不服，而請求檢察官上訴者，其上訴期間之計算以檢
察官收受判決正本之日期為準。
                                              書記官  劉  恒  宏
中      華      民      國    八十九    年      七      月    二十七    日
                                                                        Ｃ
臺灣南投地方法院刑事判決                          八十九年度交訴字第一號
    公  訴  人  臺灣南投地方法院檢察署檢察官
    被      告  乙○○  男  四十七歲（民國○○○年○月○日生）
                        身分證統一編號：Ｍ一0000000號
                        住南投縣草屯鎮○○路二一之二○號
右列被告因業務過失致死案件，經檢察官提起公訴（八十九年度偵字第九三三號），
本院判決如左：
    主  文
乙○○無罪。
    理  由
一、公訴意旨略以：被告乙○○係以從事駕駛卡車吊車為業，為從事業務之人，於民
    國八十九年一月十五日上午九時三十分許，受鄭淙謨之僱用，駕駛車牌號碼：Ｒ
    三｜六三九號之吊車，在南投縣魚池鄉共和村碧山巷十二號前，欲將鄭淙謨向不
    詳之人所購買之含笑樹，吊回鄭淙謨家中種植，因該含笑樹頗為巨大，且長在離
    平地約三樓半高之山腰斜坡上，被告將吊車停至於山下，而將吊勾往上，欲從事
    吊樹之工作時，因該樹頗為巨大，復位在高達三樓半之半山腰上，高度過高，遂
    使吊手之馬力不夠，致無力吊起該樹時，被告身為職業吊車之駕駛人，復係本件
    吊樹工程之主持人，自應注意應另駕駛馬力及吊力更大、足以吊起該樹之吊車，
    來從事該項吊樹之工作，以防止在吊樹過程中，危險之發生及不測，其應注意、
    能注意，卻不予注意，竟讓陳志光商請適在附近停放挖土機工作之李仁和，駕駛
    該挖土機，在該樹之旁邊幫忙吊樹，因該樹所處之處所係離平地約有三層半高之
    半斜坡上，已如上述，如未預先做好必要之安全措施，極易發生危險，詎被告竟
    然未為任何之安全防範措施，及勘查該處是否適宜駕駛挖土機，來從事吊樹之工
    作，其捨此不為，竟然任由李仁和駕駛挖土機貿然進行協助吊樹之工作，不加以
    阻止，自己復將吊車引擎關掉，僅站立在吊車一旁觀看，致李仁和甫將含笑樹一
    吊動，其挖土機即迅速向山坡下傾斜，待李仁和發覺，欲跳離該挖土機時，已來
    不及，反遭往下翻覆之挖土機壓住身體，當場不治死亡，因認被告涉有刑法第二
    百七十六條第二項業務過失致死罪嫌。
二、本件公訴人認被告乙○○涉有業務過失致死罪嫌，無非以被告在警訊時及偵查相
    案調查中坦承不諱之自白，核與被害人之妻丙○○、證人陳志光、鄭淙謨、李志
    舜在警訊時及偵查相案調查中結證情節相符，且被害人李仁和因本件意外不治死
    亡，亦經督同法醫師相驗屬實，填有驗斷書、相驗屍體證明書、勘驗筆錄及照片
    十四幀附卷可稽，被告應駕駛足夠馬力及高度之吊車，並應設置相關吊車作業之
    安全措施，以防止危險發生，詎被告應注意、能注意竟不予注意，於李仁和駕駛
    挖土機幫忙吊樹時，既未阻止於先，如欲請人幫忙，於現場亦應做好必要之防護
    工作，其捨此不為，致李仁和挖土機翻覆受壓而死亡，被告顯有過失，且與被害
    人李仁和之死亡間有相當因果關係，為其論罪之依據。惟訊據被告乙○○堅決否
    認有何業務過失致人於死之犯行，辯稱：其受僱於鄭淙謨吊樹，只是受僱人，並
    非承包商，現場是由鄭淙謨指揮，當天其吊車如以斜拖方式吊樹，馬力足夠，但
    鄭淙謨不肯，執意以垂直方式吊樹，才會命其將樹尾吊拉著不動，等候鄭淙謨委
    由李志光前去僱請李仁和到場將樹頭吊離坑口後，再由其操作吊載，當時只見鄭
    淙謨指揮李仁和將挖土機挖斗勾上樹頭吊帶將樹拉起時，不知如何整部挖土機往
    下翻落，李仁和就被挖土機壓著，本件是其在一旁等挖土機吊樹時發生意外的，
    其沒有過失等語。
三、按犯罪事實應依證據認定之，無證據不得推定其犯罪事實；又不能證明被告犯罪
    者，應諭知無罪之判決，刑事訴訟法第一百五十四條、第三百零一條第一項分別
    定有明文。次按刑法上之過失犯，以行為人對於結果之發生應注意並能注意而不
    注意為成立要件。又過失責任之有無，應以行為人之懈怠或疏虞與結果之發生，
    有無相當因果關係為斷。所謂相當因果關係，係指依經驗法則，綜合行為當時所
    存在之一切事實，為客觀之事後審查，認為在一般情形下，有此環境、有此行為
    之同一條件，均可發生同一之結果者，則該條件即為發生結果之相當條件，行為
    與結果即有相當之因果關係。反之，若在一般情形下，有此同一條件存在，而依
    客觀之審查，認不必皆發生此結果者，則該條件與結果並不相當，不過為偶然之
    事實而已，其行為與結果間，即無相當因果關係，最高法院著有七十六年台上字
    第一九二號判例可資參照。經查：
  (一)被告乙○○於警訊中僅陳述其受僱鄭淙謨至現場吊樹之過程，而於臺灣南投地方
    法院檢察署八十九年度相字第六Ｏ號案件中，亦僅以證人身分出庭證述其當時於
    事故現場之親身見聞，均未坦承其於本件事故有何業務上過失，公訴人認被告在
    警訊時及該相字案件偵查中業已坦承不諱，容有誤會。
  (二)又李志光與被告係分別受鄭淙謨僱用至右揭地點挖樹、吊樹，被告因無法以垂直
    方式把樹吊起來，鄭淙謨便叫李志光去僱請挖土機司機李仁和來現場幫忙吊樹乙
    節，業經證人李志光於本院審理時結證屬實，且與證人鄭淙謨於偵查中及本院調
    查時證述：李仁和係經伊同意所僱請者相符，足認本件雇主為證人鄭淙謨而非被
    告甚明。是被告上開所辯其只是受僱人，並非承包商等語，應堪採信。則被告既
    非被害人李仁和之雇主，且與李仁和受同一雇主鄭淙謨所僱用，其自無所謂應阻
    止被害人李仁和駕駛挖土機幫忙吊樹，且應設置相關吊車作業之安全措施，以防
    止危險發生之注意義務可言，公訴人此部分論述，亦有誤會。
  (三)再觀諸證人李志光先於偵查中結證稱：「．．．，（樹）要吊起來時，挖土機在
    搖，他（指被害人李仁和）想要跳，．．．，挖土機便翻車」等語（見前揭相字
    案號偵查卷第三十四頁至第三十五頁）；且於本院審理時結證稱：「．．．，李
    仁和到現場就以挖土機來幫忙吊樹，他（指李仁和）以怪手（挖土機之俗稱）前
    端的鉤環鉤住樹木，當要把樹拉起來時，挖土機的尾端已翹起來了，搖搖擺擺已
    不平穩了，我看見李仁和發現情形不對，要自挖土機跳下，但已來不及了，就被
    挖土機壓到了」等詞，復參以該證人經本院詢以李仁和操作挖土機時，被告在做
    何事時，亦證稱：「他（指被告）在吊車裡，吊車依舊把樹的尾端拉著，沒有進
    一步的動作」等情，堪認被告對於被害人李仁和操作挖土機翻覆結果應未與有原
    因力，自無所謂有何應注意，能注意，而不注意情事可言。且縱加以客觀之事後
    審查，在被害人李仁和操作挖土機時，被告以吊車把樹的尾端拉著，依一般經驗
    法則，在被告並無進一步動作之情形下，亦難認均會發生被害人李仁和操作挖土
    機翻覆受壓而死亡之結果，則其以吊車拉著樹尾之行為與被害人李仁和死亡結果
    間，即屬顯不相當，而不具有相當之因果關係甚明。
  (四)另證人陳志光、鄭淙謨、李志舜於警訊、偵查中之證述情節，均未明確指證被告
    有何業務上過失，而被害人之妻丙○○於偵查中雖指稱：請李仁和挖樹的人（指
    李志光）、吊車的人（指被告）及買樹的站長（指鄭淙謨）均應負責等語，查丙
    ○○於本件事故發生時並未在現場，業據伊於本院調查時陳明在卷，前開指述，
    當屬推測而已，尚難作為被告有罪不利之認定。至前揭相字案號卷附之驗斷書，
    關於本件事故亦判別為意外，有上開驗斷書一份附該卷可按，而相驗屍體證明書
    、勘驗筆錄及照片十四幀均僅單純表彰被害人李仁和死亡之結果及事故發生現場
    ，無從據以認定被告有何業務過失。
四、綜上所述，被告對於被害人李仁和操作挖土機翻覆結果既未有何應注意，能注意
    ，而不注意之情事，而依一般經驗法則判斷，被告以吊車拉著樹尾之行為與被害
    人李仁和死亡結果間，亦不具有相當之因果關係，已如前述，觀諸公訴人所舉前
    開證據，均不足作為被告有業務過失之認定，自難遽令被告負刑法上業務過失致
    死罪責。此外，復查無其他證據足資證明被告有公訴人所指之右揭犯行，被告犯
    罪尚屬不能證明，依法應諭知無罪之判決。
據上論斷，應依刑事訴訟法第三百零一條第一項判決如主文。
中      華      民      國      八十九    年    五      月  二十五      日
                                    臺灣南投地方法院刑事庭
                                        法  官  丁  智  慧
右正本證明與原本無異。
如不服本判決，應於判決送達後十日內向本院提出上訴狀( 應附繕本 )。「切勿逕送
上級法院」。
                                        書記官
中      華      民      國      八十九    年    五      月  二十五      日
「告訴人或被害人對於判決如有不服具備理由請求檢察官上訴者，其上訴期間之計算
係以檢察官收受判決正本之日期為準」


司法院資訊處製作；財團法人民間司法改革基金會備份。
